臺灣臺中地方法院民事判決　　　　　　 100年度訴字第1331號
原　　　告　林家羽
訴訟代理人　何崇民　律師
　　　　　　黃秀鈴　律師
被　　　告　華陽山莊管理委員會
法定代理人　林淑茹
訴訟代理人　賴文章
上列當事人間損害賠償事件，本院於民國100年7月26日言詞辯論
終結，判決如下：
    主      文
原告之訴駁回。
訴訟費用新台幣柒仟柒佰壹拾元由原告負擔。
    事實及理由
壹、兩造之聲明：
  一、原告：(一)被告應給付原告新台幣（下同）704,300元，及
      自起訴狀繕本送達翌日起至清償日止，按年息5%計算之利
      息。(二)訴訟費用由被告負擔。
  二、被告：(一)原告之訴駁回。(二)訴訟費用由原告負擔。(三)若受
      不利判決，被告願供擔保，請准宣告免為假執行。
貳、原告起訴主張：原告為華陽山莊社區之住戶，被告係華陽山
    莊之管理委員會，兩造間存在概括委任關係。因該社區後方
    山坡受921大地震之影響，陸續出現崩塌、土石滑落之情形
    ，被告未盡社區後方山坡維護修繕之義務，導致山坡於民國
    95年發生崩塌，但被告竟放任山坡崩塌將近一年不為處理，
    不僅社區華陽巷8弄1至29號後方山坡邊坡裸露產生大量土石
    流滑動，且8弄底之扶壁式擋土牆多處錨頭脫落，地錨完全
    之去功效，造成96至97年間每逢颱風侵襲，社區後方山坡大
    量土石、泥水沖進原告家中，導致96年8月21日、9月10日、
    10月18日、97年4月12日、8月27日、10月3日，原告先後雇
    工清理土石及修繕房屋，計受損害共計704,300元。爰依民
    法第544條、第227條第1項之規定，請求判決如聲明所示。
參、被告則以：原告曾對被告就同一事實提起民事訴訟（貴院99
    年度中簡字第1425號、99年司中調字第2483號），因原告無
    法具體陳明相關人、事、時、地、物，且無正當理由拒不到
    庭，而遭視為撤回起訴，本案亦無法具體陳明受侵害時間，
    且前案與本案所請求金額不一致，被告否認原告受有任何侵
    害及損害。再原告所主張受害時間為96年8起至97年10月3日
    間，竟於100年4月12日始提起本件訴訟，顯已逾民法第197
    條第1項所定2年時效期間規定等語，資為抗辯。
肆、經查：
  一、原告主張被告應依債務不履行不完全給付之規定負損害賠
      償責任，係以兩造間有委任關係，並引據公寓大廈管理條
      例第3條第9款（管理委員會：指為執行區分所有權人會議
      決議事項及公寓大廈管理維護工作，由區分所有權人選任
      住戶若干人為管理委員所設立之組織）、第36條第2款、
      第3款（管理委員會之職務如下：……二、共有及共用部
      分之清潔、維護、修繕及一般改良。三、公寓大廈及其周
      圍之安全及環境維護事項。……）為依據。
  二、惟按公寓大廈管理條例第3條第9款規定，管委會係由區分
      所有權人選任住戶若干人為管理委員所設立之組織，旨在
      執行「區分所有權人會議決議事項」及「公寓大廈管理維
      護事務」，於完成社團法人登記前，僅屬非法人團體，固
      無實體法上完全之權利能力。然現今社會生活中，以管委
      會之名義為交易者比比皆是。於民事訴訟法已有第40條第
      3項：「非法人之團體，設有代表人或管理人者，有當事
      人能力」規定之外，公寓大廈管理條例更於第38條第1項
      明文規定：「管理委員會有當事人能力」，明文承認管委
      會具有成為訴訟上當事人之資格，得以其名義起訴或被訴
      ，就與其執行職務相關之民事紛爭享有訴訟實施權；並於
      同條例第6條第3項、第9條第4項、第14條第1項、第20條
      第2項、第21 條、第22條第1項、第2項、第33條第3款但
      書，規定其於實體法上亦具享受特定權利、負擔特定義務
      之資格，賦與管委會就此類紛爭有其固有之訴訟實施權。
      故管委會倘基於規約約定或區分所有權人會議決議所為職
      務之執行致他人於損害，而應由區分所有權人負賠償責任
      時，其本身縱非侵權行為責任之權利義務歸屬主體，亦應
      認被害人得基於程序選擇權，並依上開同條例第38條第1
      項規定及訴訟擔當法理，選擇非以區分所有權人而以管委
      會為被告起訴請求，俾迅速而簡易確定私權並實現私權，
      避免當事人勞力、時間、費用及有限司法資源之不必要耗
      費。且因同條第2項明定：「管理委員會為原告或被告時
      ，應將訴訟事件要旨速告區分所有權人」，與民事訴訟法
      第65條訴訟告知之規定旨趣相當，而受訴法院亦得依同法
      第67條之1規定，依職權通知各區分所有權人，賦與各區
      分所有權人參與該訴訟程序之機會，則將來確定判決之既
      判力，依同法第401條第2項規定及於各區分所有權人，即
      具正當化之基礎。對於未受告知或通知之區分所有權人，
      因係非可歸責於己之事由而未獲參與訴訟程序機會，即未
      獲事前之程序保障，如認有不能提出足以影響判決結果之
      攻擊或防禦方法，致對其不利之情事，自得依同法第507
      條之1以下有關事後程序保障規定之第三人撤銷訴訟程序
      行使權利，其應有之權益亦獲確保。否則，公寓大廈管理
      條例規定管委會有當事人能力，即失其意義，當非立法本
      意（參照最高法院98年度台上字第790號）。故公寓大廈
      管理委員會雖為民事訴訟上形式之當事人，但並非實體法
      上之權利、義務主體，相關權利、義務之主體應係全體區
      分所有權人，僅本於訴訟擔當之法理，依公寓大廈管理條
      例第38條第1項、第2項之規定，對於公寓大大廈管理委員
      會所為判決，其效力應及於全體區分所有權人。如認兩造
      間有委任契約關係存在，無異即認原告為委任人，又同時
      為受任人之一方。
  三、又公寓大廈之管理委員會並非有權利能力之法人或自然人
      ，依公寓大廈管理條例第3條第9款規定，其職務為執行區
      分所有權人會議決議事項暨該法所定之公寓大廈管理維護
      工作，各區分所有權人與管理委員會間，並不當然成立委
      任關係（最高法院100年台上字第404號判決亦同此意見）
      。從而，原告依民法第544條、第227條第1項之規定，請
      求判決命被告賠償損害，自屬無據，應予駁回。因本案事
      證已臻明確，兩造其餘主張陳述及所提之證據，均毋庸再
      予審酌，附此敘明。
  四、訴訟費用計原告所繳納之第一審裁判費7,710元，由敗訴
      之原告告負擔。
伍、據上論結，原告之訴為無理由，依民事訴訟法第78條，判決
    如主文。
中    華    民    國   100    年    8     月    16    日
                  民事第二庭    法  官  王銘
以上正本係照原本作成
如不服本判決，應於判決送達後二十日內，向本院提出上訴狀。
中    華    民    國   100    年    8     月    16    日
                                書記官